臺灣屏東地方法院刑事判決　　　　　　　　　　　　　　　九十年度易字第七九號
　　公　訴　人　臺灣屏東地方法院檢察署檢察官
　　被　　　告　乙○○
右列被告因違反毒品危害防制案件，經檢察官提起公訴（八十九年度毒偵字第二三七
二號），本院判決如左：
    主  文
乙○○無罪。
    理  由
一、公訴意旨略以：乙○○曾因違反麻醉藥品管制條例案件，經法院判處有期徒刑七
    月，並於民國八十五年四月十六日執行完畢，復因施用毒品案件，經強制戒治期
    滿，由台灣屏東地方院檢察署檢察官於八十九年六月二十六日，以八十九年度戒
    毒偵字第二六一號不起訴處分確定。惟其於不起訴處分後五年內之八十九年九月
    六日十四時許回溯四十八小時內之某時，又在不詳處所施用第一級毒品海洛因，
    而為警於八十九年九月六日，在屏東縣警察局屏東分局內採尿送驗結果呈嗎啡陽
    性反應，因認乙○○涉有毒品危害防制條例第十條第一項之罪嫌。
二、本件公訴人認被告涉有右揭犯嫌，無非係以被告之尿液經送往台灣科技檢驗科技
    股份有限公司檢驗結果呈嗎啡陽性反應為其主要論據。訊據被告則堅決否認有何
    施用第一級毒品之犯行，辯稱：伊以前有吸食過安非他命毒品，但是從來沒有吸
    食過嗎啡或海洛因，其驗尿結果之所以會呈現嗎啡陽性反應，乃係驗尿前曾因罹
    患支氣管炎至醫院求診，服用含有可待因成份之藥物所致等語。
三、按犯罪事實應依證據認定之，無證據不得推定其犯罪事實。又不能證明被告犯罪
    者，應諭知無罪之判決，刑事訴訟法第一百五十四條及第三百零一條第一項分別
    定有明文。次按事實之認定，應憑證據，如未能發現相當證據，或證據不足以證
    明，自不能以推測或擬制之方法，為裁判基礎。另認定犯罪事實所憑之證據，雖
    不以直接證據為限，間接證據亦包括在內，然而無論直接或間接證據，其為訴訟
    上之證明，須於通常一般之人不致有所懷疑，而得確信其為真實之程度者，始得
    據為有罪之認定，倘其證明尚未達到此一程度，而有合理之懷疑存在時，即無從
    為有罪之認定，最高法院分別著四十年台上字第八十六號、七十六年台上字第四
    九八六號判例可資參照。
四、經查：
    (一)被告乙○○曾因罹患急性上呼吸道感染及氣喘疾病，而於八十九年八月三日、
      八月十六日、八月二十一日、八月二十七日、九月一日、九月八日、九月十六
      日、九月二十九日、十月六日、十月十五日、十月二十三日前往屏東縣屏東市
      林炳元診所及於九十年二月十四日前往國軍高雄總醫院屏東分院求診等情，分
      別有林炳元診所出具之門診記錄單、診斷證明書及國軍高雄總醫院屏東分院出
      具之病歷摘要各乙份附卷可稽。
    (二)又甲○○○○為治療被告上開疾病，曾於被告採尿查獲期間開立處方，使用皇
      佳製藥廠合法出品、具有可待因（Codeine）成份之「立平」錠劑（"Depain"
      ，許可證字號：衛署藥製字第○二一二三八號）供被告服用乙事，亦經證人甲
      ○○○○結證屬實（本院九十年七月十七日訊問筆錄參照），並有林炳元診所
      門診記錄單附卷足憑。而林炳元診所所提呈之「立平」錠劑經送往行政院衛生
      署管制藥品管理局鑑驗結果，確檢出含有可待因成份，服用該等藥物之人，「
      約有施用劑量之百分之八十六於二十四小時內由尿液排出，其中百分之四十分
      至七十為可待因原態或其共軛物，百分之五至百分之十五為嗎啡或其共軛物。
      故服用『皇佳』立平（Depain）錠後，其尿液以ＥＩＡ酵素免疫分析進行初步
      檢驗，可能呈鴉片類藥物（嗎啡、可待因等）陽性反應，以ＧＣ／ＭＳ氣相層
      析質譜儀法進行確認檢驗，可能同時檢出可待因及嗎啡成分，惟可檢出之量，
      與施用劑量、使用頻率、個人體質及代謝情況、被採樣者飲水量多寡及尿液採
      集時間點等因素有關，依個案而異。另服用藥物日期與採集尿液時間之先後順
      序，亦為衡量用藥與尿液檢驗結果是否相關之重要因素。」等情，復有行政院
      衛生署管制藥品管理局九十年十月九日管檢字第九八六八九號函附卷可稽。故
      被告於服用上開治療支氣管炎之「立平」錠劑後，在其尿液中同時檢出「可待
      因」及「嗎啡」成分，並非無此可能。再觀諸卷附台灣檢驗科技股份有限公司
      出具之濫用藥物尿液檢驗報告，其尿液中之「可待因」含量為6926ng/ml、「
      嗎啡」含量則為376ng/ml，亦與前函所稱服用可待因藥物後，尿液中可能含有
      之「可待因」（40%～70%）及「嗎啡」（ 5%～15%）比例相似，而與施打海洛
      因毒品後，其尿液中可能含有大量「嗎啡」及少量「可待因」之現象相左（卷
      附法務部調查局科技鑑識問題解析彙編第一三頁參照），是被告辯稱未服用第
      一級毒品海洛因等語應可採信。公訴人徒以尿液檢驗報告結果為「可待因陽性
      、嗎啡陽性」即認被告有施用第一級毒品海洛因之犯行，證據則有未足。
    (三)此外，復查無其他積極之證據，足認被告確有公訴人所指之犯行，不能證明被
      告犯罪，揆諸前開法律規定及判例意旨，依法應諭知無罪之判決。
據上論斷，應依刑事訴訟法第三百零一條第一項前段，判決如主文。
中      華      民      國      九十一    年     一     月    二十五    日
          臺灣屏東地方法院刑事第一庭
                                          法  官  王以齊
右正本證明與原本無異。
如不服本判決，應於判決送達後十日內，向本院提出上訴狀。
                                          書記官  林天化
中      華      民      國     九十一     年     一     月    二十五    日
